【裁判字號】    89,上易,4586
【裁判日期】    891107
【裁判案由】    妨害自由等
【裁判全文】
臺灣高等法院刑事判決                          八十九年度上易字第四五八六號
    上  訴  人  臺灣臺北地方法院檢察署檢察官
    被      告  丁○○
                丙○○
右列上訴人因被告妨害自由等案件，不服臺灣臺北地方法院八十九年度易字第一九五
號，中華民國八十九年十一月七日第一審判決（起訴案號：臺灣臺北地方法院檢察
署八十八年度偵字第一一八四六號），提起上訴，本院判決如左：
    主  文
原判決關於丁○○、丙○○共同以強暴妨害人行使權利部分撤銷。
丁○○共同以強暴妨害人行使權利，處拘役參拾日，如易科罰金，以參佰元折算壹日
。
丙○○共同以強暴妨害人行使權利，處拘役伍拾日，如易科罰金，以參佰元折算壹日
。
    事  實
一、丙○○因不滿甲○○積欠友人鍾東渝之債務未還，竟與其友人丁○○基於共同犯
    意之聯絡，於民國八十九年四月二十一日清晨，隱匿於甲○○位於臺北市○○路
    三一五巷三一之二號三樓住處之上方樓梯轉角處。迄至同日上午八時三十分許，
    見甲○○之女即乙○○外出開門之際，二人隨即衝出，分由丁○○徒手掐握其頸
    部；丙○○從右側拉扯其雙手（未成傷），共同施以強暴手段，迫使乙○○返回
    住處內，妨害乙○○行使權利（丙○○、丁○○侵入住宅部分，業經甲○○於原
    審審理時，代理其妻即房屋承租人戊○○僅對丁○○撤回告訴，然依刑事訴訟法
    第二百三十九條之規定，其撤回之效力及於丙○○），嗣甲○○聞聲自房間衝出
    ，並呼喊乙○○以電話報警，丙○○於逃脫時，因不慎遺落其所有皮夾一只，始
    為警循線查獲。
二、案經戊○○、甲○○訴由台北市政府警察局中山分局報告臺灣臺北地方法院檢察
    署檢察官偵查起訴。
    理  由
一、訊據被告丁○○固坦認有抵住被害人乙○○之頸部，然否認有何強制罪之犯行，
    辯稱：伊沒有掐握乙○○之頸部云云；訊據被告丙○○則矢口否認有何強制罪之
    犯行，辯稱：伊沒有拉被害人乙○○之手，也沒有將乙○○推入屋內云云。然查
    ：被害人乙○○於警訊、偵查及原審審理時均一致證稱：「我早上八點半要出門
    上班，正要開鐵門，突發現被告二人要把我推進屋內，因我本能性的往外跑，楊
    某即掐住我的脖子，林某即把我雙手放在後面，並把我架進屋內．．．」等語（
    見偵卷第八、二九、三０頁，及原審卷第二十一頁），核與告訴人甲○○於警訊
    、偵查、原審及本院調查審理時之指訴相符，且審酌彼等之證言，均無何瑕疵可
    言；況被告丁○○於原審審理時，既坦認有抵住被害人乙○○之行為，衡以常情
    ，倘非被告丁○○、丙○○分別以強暴之方法，妨害被害人乙○○行使權利，被
    害人乙○○何以又會被迫返回屋內？更何況，同案被告丁○○經原審告以證人乙○○和告訴人甲○○之證言時曾當庭表示：事情經過大概是這樣，我承認有強制
    行為等語（見原審卷第二十二頁正面），足徵被告丁○○確有強制犯行，當屬無
    疑，而被告丁○○、丙○○二人所辯，無非圖卸刑責之詞，應不足採。本件被告
    丁○○、丙○○強制罪犯行均堪以認定，應予依法論科。
三、核被告丁○○、丙○○二人所為，係犯刑法第三百零四條第一項（原判決漏載「
    第一項」，應予補正）之強制罪。彼等有犯意之聯絡及行為之分擔，為共同正犯
    。原審據以論科，並酌情分別量處丁○○拘役三十日、丙○○拘役五十日，並諭
    知如易科罰金均以三百元折算一日，原無不合。惟被告行為後，刑法第四十一條
    業於九十年一月四日修正為「犯最重本刑為五年以下有期徒刑以下之刑之罪，而
    受六月以下有期徒刑或拘役之宣告，因身體、教育、職業、家庭之關係或其他正
    當事由，執行顯有困難者，得以一元以上三元以下折算一日，易科罰金。但確因
    不執行所宣告之刑，難收矯正之效或難以維持法秩序者，不在此限。」「併合處
    罰之數罪，均有前項情形，其應執行之刑逾六月者，亦同。」並於同年月十日公
    佈施行，於同年月十二日生效，比較新舊法之規定，以變更後之新法對被告有利
    ，依刑法第二條第一項前段之規定，自應適用裁判時之新法。原審未及比較新舊
    法之適用，自有未洽。檢察官上訴意旨以被告二人所為強制等犯行，明顯係出於
    事前有計畫之謀議，又犯後態度不佳，復未與告訴人和解，原審量處之刑期過輕
    等語，指摘原判決不當，查本件被告二人之共同強制犯行堪以認定，已如前述，
    被告丁○○於犯後與被害人達成民事和解，犯後態度良好，並經告訴人甲○○表
    示不追究，及被告丙○○犯後不思反省，仍矢口否認犯罪，且尚未與被害人達成
    和解等情，均經原審於依法量刑時予以審酌，本件檢察官執此指摘原判決此部分
    不當，雖無理由，惟原判決此部分既有上述可議，自應由本院將原判決關於丁○○、丙○○共同以強暴妨害人行使權利部分撤銷改判。爰審酌被告丁○○、丙○○之素行尚稱良好；被告丁○○犯罪後坦認部分之犯行，且與被害人達成民事上
    之和解，被害人乙○○和告訴人甲○○均表示不願追究，有和解書附原審卷可證
    （見原審卷第三十二、三十三頁），亦經告訴人甲○○於本院陳明在卷（見本院
    九十年一月九日筆錄），其犯罪後態度堪稱良好；被告丙○○犯罪後不思反省，
    仍矢口否認犯罪，且尚未與被害人達成和解，然因其年輕識淺，致誤觸刑章，及
    彼等犯罪之動機、目的、所生危害等一切情狀，分別量處被告丁○○拘役三十日
    ，被告丙○○拘役五十日，並分別諭知如易科罰金以三百元折算一日之折算標準
    。
四、公訴意旨另略以：被告丁○○、丙○○基於共同犯意之聯絡，未經房屋承租人戊○○之同意，侵入其位於臺北市○○路三一五巷三一之二號三樓住宅，認彼等另
    共犯刑法第三百零六條侵入住宅罪云云。按「告訴乃論之罪，告訴人於第一審辯
    論終結前，得撤回其告訴」、「告訴乃論之罪，對於共犯之一人告訴或撤回告訴
    者，其效力及於其他共犯」、「案件有左列情形之一者，應諭知不受理判決：．
    ．．三、告訴或請求乃論之罪，未經告訴、請求或其告訴、請求經撤回或已逾告
    訴期間者」，刑事訴訟法第二百三十八條第一項、第二百三十九條前段、第三百
    零三條第三款分別定有明文。而刑法第三百零六條之罪，依同法第三百零八條第
    一項之規定須告訴乃論。經查，告訴人戊○○之代理人甲○○於原審審理時，當
    庭撤回對被告丁○○關於侵入住宅部分之告訴，依前開條文之規定，其撤回告訴
    之效力自應及於共同被告丙○○，然公訴人認被告丁○○、丙○○共同侵入住宅
    部分，與前開共同強制罪間，有方法、結果之牽連關係，為裁判上一罪，爰自不
    另為不受理之諭知，併此敘明。
據上論斷，應依刑事訴訟法第三百六十九條第一項前段、第三百六十四條、第二百九
十九條第一項前段，刑法第二十八條、第三百零四條第一項、第二條第一項前段、修
正後第四十一條第一項前段，罰金罰鍰提高標準條例第一條前段、第二條，判決如主
文。
本案經檢察官鄭龍照到庭執行職務
中      華      民      國    九十    年       一       月     十六     日
                              臺灣高等法院刑事第十庭
                                  審判長法  官  楊  貴  志
                                        法  官  陳  榮  和
                                        法  官  溫  耀  源
右正本證明與原本無異。
不得上訴。
                                        書記官  沈  秀  容
中      華      民      國    九十     年       一      月     十八     日
附錄本案論罪科刑法條：
刑法第三百零四條
以強暴、脅迫使人行無義務之事或妨害人行使權利者，處三年以下有期徒刑、拘役或
三百元以下罰金。
前項之未遂犯罰之。


司法院資訊處製作；財團法人民間司法改革基金會備份。
